臺灣高等法院臺中分院民事裁定     
110年度上字第109號
上  訴  人  國聚國圖1號會管理委員會
法定代理人  黃于哲  
訴訟代理人  許中耀  
參  加  人  吳菁盈  
            臧仕維  
            賴鶴元  
            賴依琳  
            林芷萱  
上五人共同
訴訟代理人  蔡慶文律師
被上訴人    楊莉玲  
訴訟代理人  傅建華  
上列當事人間確認管理委員會決議無效事件，本院裁定如下：
    主  文
上訴駁回。
第三審訴訟費用由上訴人負擔。
    理  由
一、按民事訴訟法第466條第1項規定，對於財產權上訴之第二審
    判決，如因上訴所得受之利益不逾新臺幣（下同）100萬元
    者，不得上訴。此項數額，司法院得因情勢需要，以命令減
    至50萬元，或增至150萬元，同條第3項定有明文。依司法院
    （91）院台廳民一字第03075號函，已將前開數額提高為150
    萬元，並自91年2月8日起實施。又對於不得上訴之判決而上
    訴者，原第二審法院應以裁定駁回之，同法第481條準用同
    法第442條第1項亦有明定。
二、次按訴訟標的非對於親屬關係及身分上之權利有所主張者，
    即屬因財產權涉訟。又按核定訴訟標的之價額，以起訴時之
    交易價額為準；無交易價額者，以原告就訴訟標的所有之利
    益為準；訴訟標的之價額不能核定者，以民事訴訟法第466
    條所定不得上訴第三審之最高利益額數加10分之1定之，民
    事訴訟法第77條之1第2項、第77條之12分別定有明文。經查
    ：
(一)本件被上訴人請求確認上訴人於民國109年1月10日第四屆管
    理委員會109年度第1次月例會通過臨時動議議題一「第四屆
    管理委員會因管理事務涉及法律訴訟案」決議（內容詳如附
    件所示，下稱系爭決議）無效，因非基於身分上或親屬關係
    之權利，而具有財產上之利益，自屬財產權訴訟。
(二)而依系爭決議如附件內容所示，可知系爭決議係將第四屆管
    理委員會因管理事務涉及法律訴訟案之訴訟費用定有最高額
    之上限即6萬元。又上訴人於109年1月22日依系爭決議，將5
    萬9970元匯給蔡慶文律師乙節，為兩造所不爭執，蔡慶文律
    師於本院時復陳稱：一開始是吳菁盈主委電話諮詢表示有住
    戶要對管委會提告，具體案件尚未收到相關訴訟資料，但大
    約就是涉及毀謗、妨害名譽，希望我可以提供委員及社區相
    關的法律諮詢服務，問我費用大約多少，雖然可能涉案人數
    多、未來訴訟進行期間不確定，但因我與吳主委多年朋友，
    所以不計較就以幫忙的性質酌收費用6萬元等語（見本院卷
    第280頁）。由上可知，系爭決議所涉及之財產權爭議至多
    為6萬元，金額明確，並無訴訟標的價額不能核定之情形。
    故本件訴訟標的價額應核定為6萬元。參加人主張本件訴訟
    標的之價額不能核定，應依民事訴訟法第77條之12規定核定
    訴訟標的價額，並不可採。
(三)從而，上訴人、參加人對於本院第二審判決，因上訴所得受
    之利益未逾150萬元，依首開規定，不得上訴第三審，參加
    人對本院第二審判決提起第三審上訴，自非合法，應予駁回
    。
三、至於本件訴訟標的價額經核定為6萬元，應徵第一審裁判費1
    ,000元、第二審裁判費為1,500元，惟被上訴人於原審繳納
    第一審裁判費3,000元（見原審卷第33頁），上訴人提起第
    二審上訴時，則繳納第二審裁判費4,500元（見本院卷第7頁
    ），參加人就本院第二審判決提起第三審上訴時，已繳納第
    三審裁判費4,500元，有本院收納款項收據可佐。可知被上
    訴人溢繳第一審裁判費2,000元，上訴人溢繳第二審裁判費3
    ,000元，參加人溢繳第三審裁判費4,500元。兩造、參加人
    得待本件裁定確定後，依民事訴訟法第77條之26規定，聲請
    退還溢繳之裁判費，附此敘明。
四、爰裁定如主文。
中　　華　　民　　國　　111 　年　　4 　　月　　20　　日
            民事第四庭  審判長法　官  林慧貞
                              法  官　王怡菁 
                              法  官　莊嘉蕙

正本係照原本作成。
如不服本裁定應於送達後10日內向本院提出抗告狀（須按他造人
數附具繕本），並繳納抗告費新臺幣1000元。因疫情而遲誤不變
期間，得向法院聲請回復原狀。 
                              書記官  高麗玲
　　　　　　　　　　　　　　　
中　　華　　民　　國　　111 　年　　4 　　月　　20　　日

附件：
【議題一】第四屆管理委員會因管理事務涉及法律訴訟案
【說明】
因社區住戶無法接受管委會依本社區規約職責進行決議，寄發存
證信函並數次公開表明要提告管委會全體委員，住戶無給職免費
為社區服務僅為公益，為保障未來住戶安心擔任社區管理委員職
務管理社區事務，避免擔心被控告不敢為社區為公益服務，故比
照一般社區作法及依本社區規約第19條規定，提至管委會會議討
論保障委員權利。
【決議】經管委會投票決議通過：
1.按照台中一般案件收費為每人6-8萬元，又本案因被控告委員
  人數及事項不確定，考量社區經費，決議訴訟費用最高以6萬
  元為上限。
2.進行比價及尋找可接受事後退費之律師事務所，於2021.1.31
  前若本社區本屆委員無訴訟案件，可返還本社區本筆訴訟費用
  6萬元。
3.若經判決確定本屆委員執行本社區職務單純因個人因素所造成
  之法律責任，由該委員自行負責本筆訴訟費用。